【裁判字號】    88,訴,381
【裁判日期】    890822
【裁判案由】    偽造文書等
【裁判全文】
臺灣新竹地方法院刑事判決                          八十八年度訴字第三八一號
    公  訴  人  臺灣新竹地方法院檢察署檢察官
    被      告  林情源  原名.
右列被告因偽造文書等案件，經檢察官提起公訴（八十八年度調偵字第二十號），本
院判決如左：
    主  文
林情源行使偽造私文書，足以生損害於公眾及他人，處有期徒刑捌月。
    事  實
一、林情源與丙○○原為同居十餘年之男女朋友關係，林情源並無正當工作，竟意圖
    為自己不法之所有，於民國八十一年一月間，在其與丙○○位於新竹市○○路六
    六八巷六號（起訴書誤載為：新竹縣竹東鎮○○路一Ｏ七巷七弄二號）之住處，
    未經丙○○之同意，擅自拿取丙○○所有、藏放於衣服及皮包內、帳號為一三七
    八六三─七號之郵政存簿儲金儲金簿一本及印章一顆後，至設於新竹市○○街八
    十一號之新竹郵局總局，偽造一紙丙○○欲提領全部存款新台幣（下同）二十六
    萬元之提款單，並在該提款單上盜蓋丙○○之印鑑一枚（提款單已經銷毀），向
    郵局承辦人員提示該紙偽造之私文書提款單，致承辦人員陷於錯誤，交付丙○○
    在該郵局所存之二十六萬元予林情源，足以生損害於丙○○及郵政儲金匯業局管
    理郵政儲金之正確性。林情源得手後再將丙○○之郵政存簿儲金儲金簿一本及印
    章一顆放回原處，丙○○於嗣後始行發現。
二、案經丙○○訴由臺灣新竹地方法院檢察署檢察官偵查起訴。
    理  由
一、訊據被告林情源對於在右開時、地持告訴人丙○○之印鑑、存摺至新竹郵局提領
    丙○○之存款二十六萬元之事實固坦承不諱，惟矢口否認有何偽造文書或詐欺情
    事，辯稱：伊領二十六萬元是有經過丙○○的同意，其中二十萬元要借給其姊夫
    乙○○，另六萬元要借給其弟曾來興買車，因為告訴人的腦筋不好才由伊處理云
    云。經查，右開事實業據告訴人即被害人丙○○於偵查中及本院審理時指訴綦詳
    ，告訴人丙○○到庭應訴時對於問題均對答如流，看不出有何被告所指之須由旁
    人協助之處，並有上開郵政存簿儲金儲金簿影本在卷可憑；被告該次提款之記錄
    雖因相關檔案已逾保管年限五年之期間而經郵局銷毀，此有郵政儲金匯業局八十
    八年七月十三日00000000─二五二號函一份附於八十八年度調偵字第二
    十號卷第十頁可參，然提款二十六萬元之事實為被告所不否認，故上開丙○○存
    放於郵政儲金匯業局第一三七八六三─七號帳戶內之二十六萬元應確為被告在八
    十一年一月間所提領無訛。次查，經傳訊證人乙○○，其證稱：我在八十一年農
    曆約六月夏天時正要開釣蝦場，缺少一點資金，正好被告當時因為繼承一筆遺產
    ，我就向被告借二十萬元，被告應該是感念我以前在他經濟狀況不好時常接繼他
    所以答應借錢，借錢時是與太太一起去被告家中借，告訴人也在場，錢不是丙○
    ○的，是被告的爸爸留給他的，錢借到後釣蝦場在八月份就開幕等語，（見上開
    八十七年度偵字第三九二一號偵查卷第三十一至三十二頁八十七年八月十二日訊
    問筆錄、八十七年度偵緝字第一八六號卷第二十三頁訊問筆錄及本院八十九年七
    月四日訊問筆錄）此與被告所提出證人乙○○向其借款之借據單（附於上開卷內
    第十六頁）上所立係在八十一年八月十三日付清上開二十萬元借款之時間相符，
    並經本院傳訊證人即乙○○之妻曾美妹證明借款當天確實一次拿到二十萬元且乙
    ○○有在借據上簽名亦不相悖。又曾來興的車子是在十多年前買的，當時是分期
    付款，並未向被告借錢等語亦經證人曾美妹證述在卷，被告自稱其係在八十二年
    七、八月間借錢給告訴人之弟曾來興，其所辯顯有諸多疑點。是以，證人乙○○
    應係在八十一年八月十三日時向被告借得二十萬元，既然證人是在八月間才向被
    告借錢、被告自稱曾來興是在八十二年七、八月向其借錢，被告豈有可能在八十
    一年一月份時即未卜先知地去郵局提錢回家等待證人及曾來興上門借錢？被告所
    辯顯與常情不符；況證人乙○○與曾美妹亦稱係因為被告繼承了一筆遺產才會向
    被告借錢，而曾來興是告訴人的親弟弟，其等如有用錢之需要大可直接向告訴人
    借錢，證人乙○○為何還要向明知其本身並無積蓄之被告開口借錢？被告所辯顯
    係卸責之詞，不足探信。且被告於偵查中第一次訊問時供稱：「（你有無偷告訴
    人印章、身分證、存摺？）我們是同居，我要拿是很方便，不用偷。」（見上開
    八十七年度偵字第三九二一號卷第十三頁），被告應係利用與告訴人同居之機會
    ，趁告訴人不注意之際拿取其存摺、印章後再前往郵局盜領告訴人的二十六萬元
    存款之事實堪以認定。綜上所述，本件事證已臻明確，被告之犯行洵堪認定，應
    予依法論科。
二、核被告林情源所為，係犯刑法第二百十六條、第二百十條之行使偽造私文書罪及
    同法第三百三十九條第一項之詐欺取財罪。被告盜用印章於提款單上，為偽造私
    文書之部分行為；其偽造私文書提款單後，復持以行使，其偽造之低度行為為行
    使之高度行為所吸收，均不另論罪。又被告所犯上開三罪間，有方法、結果之牽
    連關係，為刑法第五十五條之牽連犯，應從較重之行使偽造私文書罪處斷。爰審
    酌被告利用與告訴人同居之機會竊取告訴人的存摺、印鑑進而偽造文書盜領告訴
    人的存款，於告訴人發現後一再表示會返還予告訴人，惟直至八年後之本院辯論
    終結日仍未償還分毫，顯無誠意，且動輒即未到庭，犯罪後之態度不佳等一切情
    狀，量處如主文所示之刑，以示懲儆。
三、至於被告於盜領告訴人存款時所書立之提款單，因已銷毀，有上開郵政儲金匯業
    局函一份在卷可憑，不再予以沒收，併此敘明。
四、據上論斷，應依刑事訴訟法第二百九十九條第一項前段，刑法第二百十六條、第
    二百十條、第三百三十九條第一項、第五十五條，罰金罰鍰提高標準條例第一條
    前段，判決如主文。
本案經檢察官林李嘉到庭執行職務。
中  華      民      國    八十九    年      八      月    二十二    日
                                      臺灣新竹地方法院刑事第一庭
                                          法  官  遲  中  慧
右正本證明與原本無異。
如不服本判決，應於判決送達後十日內向本院提出上訴狀( 應附繕本 )，上訴於
臺灣高等法院。
                                          書記官  龔  柏  萃
中      華      民      國    八十九    年      八      月    二十二    日
附錄本案論罪科刑法條全文：刑法第二百十六條、第二百十條、第三百二十條第一項
                          、第三百三十九條第一項、
刑法第二百十六條
行使第二百十條至第二百十五條之文書者，依偽造、變造文書或登載不實事項或使登
載不實事項之規定處斷。
刑法第二百十條
偽造、變造私文書，足以生損害於公眾或他人者，處五年以下有期徒刑。
刑法第三百二十條
意圖為自己或第三人不法之所有，而竊取他人之動產者，為竊盜罪，處五年以下有期
徒刑、拘役或五百元以下罰金。
意圖為自己或第三人不法之利益，而竊佔他人之不動產者，依前項之規定處斷。
前二項之未遂犯罰之。
刑法第三百三十九條
意圖為自己或第三人不法之所有，以詐術使人將本人或第三人之物交付者，處五年以
下有期徒刑、拘役或科或併科一千元以下罰金。
以前項方法得財產上不法之利益或使第三人得之者，亦同。
前二項之未遂犯罰之。


司法院資訊處製作；財團法人民間司法改革基金會備份。
